臺灣臺中地方法院刑事判決　　　　　　　95年度易字第3797號
公　訴　人　臺灣臺中地方法院檢察署檢察官
被　　　告　甲○○
上列被告因詐欺案件，經檢察官提起公訴（九十五年度偵字第二
○一一五號），經被告於準備程序中就被訴事實為有罪之陳述，
受命法官於聽取當事人之意見後，由本院合議庭裁定由受命法官
以簡式審判程序判決如下：
    主  文
甲○○幫助意圖為自己不法之所有，以詐術使人將本人之物交付
，未遂，累犯，處拘役伍拾日，如易科罰金，以銀元佰元即新
臺幣玖佰元折算壹日。
    事  實
一、甲○○前因妨害自由案件，經臺灣桃園地方法院以九十二年
    度訴緝字第二四號判決處以有期徒刑四月，如易科罰金，以
    銀元三百元折算一日確定；又因違反毒品危害防制條例案件
    ，經臺灣桃園地方法院以九十年度訴字第一八三五號判決處
    以應執行有期徒刑十一月（施用第一級毒品部分有期徒刑八
    月，施用第二級毒品部分有期徒刑五月）確定；前述案件又
    經臺灣桃園地方法院以九十二年度聲字第二四九二號裁定合
    併應執行有期徒刑一年三月，入監服刑後，於民國九十三年
    十月七日縮刑期滿執行完畢。詎其猶不知悔改，可預見一般
    人取得他人金融帳戶使用常與財產犯罪密切相關，且取得他
    人存摺之目的在於掩飾犯罪所得之財物或財產上利益不易遭
    人追查，又對於提供帳戶雖無引發他人萌生犯罪之確信，但
    仍以縱若有人持以犯罪，亦無違反其本意之幫助犯意，於九
    十五年一月十一日至同年二月二十二日間之某日，在不詳地
    點，將其所有之臺北富邦商業銀行新明分行帳戶（帳號：0
    00000000000號）之存摺、提款卡、密碼，提供
    予姓名年籍均不詳之成年人，以此方法幫助他人從事犯罪。
    未幾，上開帳戶、提款卡、密碼等物，便由姓名年籍均不詳
    之成年人等（下稱不詳人等）使用，而不詳人等竟基於意圖
    為自己不法所有之犯意聯絡，於九十五年二月二十二日，推
    由其中一人以電話與乙○○聯絡，佯稱其為援交妹可陪同逛
    街，但必須先按指示操作提款機，以便確認是否為警務人員
    云云，致乙○○陷於錯誤，依其指示到臺中市○○○路○段
    新光三越百貨公司內之提款機，匯款一萬四千元至上開甲○
    ○所有之帳戶內，惟因該帳戶遭列警示帳戶，並涷結帳戶內
    金額，致使不詳人等無法領出，而未得逞。嗣經乙○○發覺
    有異始知受騙而報警處理，方依甲○○所有之上開帳戶帳號
    循線查知上情。
二、案經臺中縣警察局烏日分局報請臺灣臺中地方法院檢察署檢
    察官偵查起訴。
    理  由
一、上揭事實，業據被告甲○○於本院審理時坦承不諱，核與被
    害人乙○○於警詢時指述遭不詳人等詐騙等情相符，並有臺
    北富邦銀行交易轉帳單影本一紙、臺北富邦商業銀行新明分
    行九十五年三月七日北富銀新明字第九五○○○○○○六一
    號函附之開戶資料及存摺交易往來明細各一份在卷可稽，足
    見被告自白與事實相符；況按刑法上之故意，可分為直接故
    意與不確定故意（間接故意），所謂「不確定故意」，係指
    行為人對於構成犯罪之事實，預見其發生而其發生並不違背
    其本意者，刑法第十三條第二項定有明文，又衡諸常情，一
    般國人向金融機構開設帳戶，並無任何法令限制，若係正當
    用途，大可光明正大，自行申請供己使用，何須要求他人提
    供？再者，銀行帳戶之用途係用以存款，而存摺、金融卡、
    密碼等均係個人重要之物件，並具有一定金融交易目的及識
    別意義，一旦有人使用他人帳戶及上開物品供做不明使用，
    依一般認知，必是隱身幕後之使用人欲利用人頭帳戶掩飾其
    犯罪所得財物或財產上利益免於遭人追查，自極易於令人有
    與不法犯罪目的相關之合理懷疑，是被告對於他人利用上開
    存摺、金融卡、密碼作為犯詐欺取財罪之出入帳戶等情，能
    預見其發生且其發生不違背其本意，其有幫助不詳人等利用
    上開帳戶犯詐欺罪之不確定故意，允無疑義，本案事證明確
    ，被告犯行洵堪認定，應依法論科。
二、被告基於幫助詐欺之不確定故意，提供上開帳戶之存摺、金
    融卡、密碼予不詳人等作為匯款專戶，幫助不詳人等詐取被
    害人乙○○款項之行為，惟不詳人等未能得逞，核其所為，
    係犯刑法第三十條第一項前段、第三百三十九條第三項、第
    一項之幫助詐欺取財未遂罪。前揭不詳人等就詐欺取財犯行
    ，有犯意聯絡及行為分擔，為共同正犯，惟幫助犯係從犯，
    從屬正犯而成立，刑法上既無「共同幫助」之情，當亦無「
    幫助共同」之可言（司法院廳刑一字第一一○四號函亦同
    此見解），是本案被告幫助他人犯共同詐欺取財罪，為從犯
    ，爰依刑法第三十條第二項規定減輕其刑（刑法第三十條幫
    助犯之規定，於九十四年二月二日修正公布，於九十五年年
    七月一日施行，修正後刑法第三十條規定：「幫助他人實行
    犯罪行為者，為幫助犯。雖他人不知幫助之情者，亦同。幫
    助犯之處罰，得按正犯之刑減輕之。」，對照修正前刑法第
    三十條規定：「幫助他人犯罪者，為從犯。雖他人不知幫助
    之情者，亦同。從犯之處罰，得按正犯之刑減輕之。」，係
    為釐清共犯獨立性與從屬性之爭，而修正文字採共犯從屬說
    之「限制從屬形式」，然不論依修正前、後之刑法第三十條
    ，對本案而言，被告均構成幫助犯，故並無有利或不利之情
    形，自不生新舊法比較之問題，爰依最高法院九十五年十一
    月七日第二十一次刑事庭會議決議，直接適用裁判時法）。
    又被告所幫助之不詳人等著手於詐欺取財犯罪行為之實行而
    不遂，為未遂犯，應依刑法第二十五條第二項規定，減輕其
    刑，並依法遞減輕之（九十四年二月二日修正公布，九十五
    年七月一日施行之刑法，關於未遂犯部分，將一般未遂犯處
    罰效果之規定由修正前刑法第二十六條前段，改列至修正後
    刑法第二十五條第二項，此係立法體例之清晰化，非法律變
    更，爰依最高法院九十五年十一月七日第二十一次刑事庭會
    議決議，直接適用裁判時法）。被告前因妨害自由案件，經
    臺灣桃園地方法院以九十二年度訴緝字第二四號判決處以有
    期徒刑四月，如易科罰金，以銀元三百元折算一日確定；又
    因違反毒品危害防制條例案件，經臺灣桃園地方法院以九十
    年度訴字第一八三五號判決處以應執行有期徒刑十一月（施
    用第一級毒品部分有期徒刑八月，施用第二級毒品部分有期
    徒刑五月）確定；前述案件又經臺灣桃園地方法院以九十二
    年度聲字第二四九二號裁定合併應執行有期徒刑一年三月，
    入監服刑後，於九十三年十月七日縮刑期滿執行完畢，有臺
    灣高等法院被告前案紀錄表及臺灣臺中地方法院檢察署刑案
    資料查註紀錄表在卷可憑，而被告行為後，刑法第四十七條
    業於九十四年二月二日修正公布，並於九十五年七月一日施
    行，修正前刑法第四十七條規定：「受有期徒刑之執行完畢
    ，或受無期徒刑或有期徒刑一部之執行而赦免後，五年以內
    再犯有期徒刑以上之罪者，為累犯，加重本刑至二分之一。
    」修正後刑法第四十七條第一項規定：「受徒刑之執行完畢
    ，或一部之執行而赦免後，五年以內故意再犯有期徒刑以上
    之罪者，為累犯，加重本刑至二分之一。」故被告前受有期
    徒刑執行完畢，五年內再犯本件有期徒刑以上之罪，不論依
    修正前之刑法第四十七條，或修正後之刑法第四十七條第一
    項之規定，均構成累犯，對被告而言並無有利或不利之情形
    ，自不生新舊法比較之問題，應逕依行為時即修正前之刑法
    第四十七條，論以累犯，並先加重後遞減輕之。爰審酌被告
    因一時未予深慮致犯此罪行，惟其所為嚴重擾亂金融交易秩
    序及阻礙國家偵查追緝之行使，暨其智識、犯罪目的、手段
    ，犯後坦承犯行，態度尚可等一切情狀，量處如主文所示之
    刑，並諭知易科罰金之折算標準，以示懲儆。
三、九十五年七月一日修正公布施行之刑法第四十一條第一項前
    段規定：「犯最重本刑為五年以下有期徒刑以下之刑之罪，
    而受六個月以下有期徒刑或拘役之宣告者，得以新臺幣一千
    元、二千元或三千元折算一日，易科罰金。」，惟被告行為
    時之刑法第四十一條第一項前段規定：「犯最重本刑為五年
    以下有期徒刑以下之刑之罪，而受六個月以下有期徒刑或拘
    役之宣告，因身體、教育、職業、家庭之關係或其他正當事
    由，執行顯有困難者，得以一元以上三元以下折算一日，易
    科罰金。」，又依修正前罰金罰鍰提高標準條例第二條前段
    （現已刪除）規定，就其原定數額提高為一百倍折算一日，
    則被告行為時之易科罰金折算標準，應以銀元三百元折算一
    日，經折算為新臺幣後，應以新臺幣九百元折算為一日。比
    較修正前後之易科罰金折算標準，以修正後之刑法第四十一
    條第一項前段即行為時法律之規定，並未有利於被告，故應
    依修正後刑法第二條第一項前段規定，適用修正前刑法第四
    十一條第一項前段規定，定其折算標準。
四、刑法第三百三十九條第一項詐欺取財罪規定其法定刑得科或
    併科銀元一千元以下罰金，然被告行為後，於九十五年六月
    十四日增訂刑法施行法第一條之一，並規定：「中華民國九
    十四年一月七日刑法修正施行後，刑法分則編所定罰金之貨
    幣單位為新臺幣。九十四年一月七日刑法修正時，刑法分則
    編未修正之條文定有罰金者，自九十四年一月七日刑法修正
    施行後，就其所定數額提高為三十倍。但七十二年六月二十
    六日至九十四年一月七日新增或修正之條文，就其所定數額
    提高為三倍。」（註：刑法修正公布日期應為九十四年二月
    二日，施行日期為九十五年七月一日，前揭條文日期似有錯
    誤，但不影響本案之判斷），且九十四年二月二日施行公布
    九十五年七月一日施行之刑法第三十三條第五款修正為：「
    主刑之種類如下：五、罰金：新臺幣一千元以上，以百元計
    算之，」，是依修正後之法律，刑法第三百三十九條第一項
    詐欺取財罪所得科處之罰金刑最高為新臺幣三萬元、最低為
    新臺幣一千元；而被告行為時適用之罰金罰鍰提高標準條例
    第一條前段規定：「依法律應處罰金、罰鍰者，就其原定數
    額得提高為二倍至十倍。但法律已依一定比率規定罰金或罰
    鍰之數額或倍數者，依其規定。」、現行法規所定貨幣單位
    折算新臺幣條例第二條規定：「現行法規所定金額之貨幣單
    位為圓、銀元或元者，以新臺幣之三倍折算之。」，及修正
    前刑法第三十三條第五款規定: 「主刑之種類如下：五、罰
    金：一元以上。」，是依行為時之法律，刑法第三百三十九
    條第一項詐欺取財罪所得科處之罰金刑最高為新臺幣三萬元
    、最低為新臺幣三十元。因此，比較上述修正前、後之刑罰
    法律，自以被告行為時之舊法即依修正前刑法第三十三條第
    五款，並配合罰金罰鍰提高標準條例第一條前段為法條適用
    之依據，併予敘明。
據上論斷，應依刑事訴訟法第二百七十三條之一第一項、第二百
九十九條第一項前段，刑法第二條第一項前段、第三十條第一項
、第二項、第三百三十九條第一項、第二十五條第二項、（修正
前）第四十七條、（修正前）第四十一條第一項前段、（修正前
）第三十三條第五款，罰金罰鍰提高標準條例第一條前段、（修
正前）第二條，判決如主文。
中　　華　　民　　國　　96　　年　　1 　　月　　22　　日
                  刑事第十三庭  法  官  黃裕仁
上正本證明與原本無異。
如不服本判決，應於送達後十日內向本院提出上訴狀（須附繕
本），上訴於臺灣高等法院臺中分院。
                                書記官  王嘉仁
中　　華　　民　　國　　96　　年　　1 　　月　　22　　日
附錄論罪科刑法條
刑法第三十條
幫助他人犯罪者，為從犯。雖他人不知幫助之情者，亦同。
從犯之處罰，得按正犯之刑減輕之。
刑法第三百三十九條
意圖為自己或第三人不法之所有，以詐術使人將本人或第三人之
物交付者，處五年以下有期徒刑、拘役或科或併科一千元以下罰
金。
以前項方法得財產上不法之利益或使第三人得之者，亦同。
前二項之未遂犯罰之。
